臺灣臺北地方法院刑事裁定　　　　　　　　　　　　九十三年度聲判字第一四一號
　　聲　請　人
　　　　即
　　告　訴　人　甲○○
　　代　理　人　鄭潤祥律師
　　被　　　告　乙○○
右列聲請人因被告侵占案件，不服臺灣高等法院檢察署檢察長中華民國九十三年八月
二十六日，九十三年上聲議字第三０四六號駁回聲請再議之處分（原不起訴處分案號
：臺灣臺北地方法院檢察署九十三年度偵字第一九三七號），聲請交付審判，本院
裁定如左：
    主  文
聲請駁回。
    理  由
一、聲請人原告訴意旨略以：被告乙○○係址設臺北市○○街一三四號誠泰商業銀行
    股份有限公司（下稱誠泰商銀）董事長，告訴人甲○○於民國八十六年四月二十
　　五日與被告簽訂契約購買其所有門牌號碼臺北縣三重市○○路一三二號之房屋，
    惟告訴人依契約約定支付被告新臺幣一百五十萬元後，被告仍拒不辦理系爭房屋
    之過戶手續，因認被告涉犯刑法侵占罪嫌云云。
二、臺灣臺北地方法院檢察署檢察官依據偵查結果，以告訴人曾就同一事實向該署對
    案外人楊丕源、蔣瓊姿、林義財提出詐欺告訴，業據檢察官調查綦詳，認告訴人
    所支付與誠泰商銀之一百五十萬元係用以支付告訴人與誠泰商銀間所訂買賣契約
    第二條、第三條所約定之定金及履約保證金，因告訴人未提出四百萬元之現金或
    即期支票之履約保證金，始沒收告訴人所支付之一百五十萬元，該等事實與詐欺
    罪之構成要件有間，有本署檢察官八十九年度偵字第七四八二號不起訴處分書一
    份在卷可稽。又告訴人以案外人林義財於該署八十八年度他字第二○五○號所提
    出之刑事陳述狀為本案之新事實及新證據。然上開陳述狀，業據案外人林義財於
    八十八年十一月二十五日，該署八十八年度他字第二○五○號案件偵查中庭呈附
    卷，復由檢察官於八十九年度偵字第七四八二號不起訴處分書中論述綦詳，是上
    開陳述狀非屬新事實或新證據之理甚明。況告訴人向誠泰商銀購買系爭房屋之相
    關手續，係由案外人楊丕源、蔣瓊姿、林義財等三人經手，而被告係誠泰商銀董
    事長，並非實際承辦業務之人，尚難僅憑告訴人之指訴，遽認被告有何侵占犯嫌
    。綜上所述，堪認本件僅係民事糾葛，告訴人若認權利受損，宜另循民事途徑解
    決。此外，復查無其他積極證據，足資認定被告有何犯嫌，因認被告罪嫌不足，
    依刑事訴訟法第二百五十二條第十款處分不起訴。聲請人不服，聲請再議，經臺
    灣高等法院檢察署檢察長審核結果，除仍持上開見解外，亦認聲請人以該上開劃
    收報單及傳票影本，係聲請人於原檢察署八十九年度偵字第七四八二號不起訴處
    分確定後始獲悉，應為新事實或新證據云云。然上開案件之被告與罪名均與本件
    不同，劃收報單及傳票究竟是否為上開已不起訴處分確定詐欺案件之新事實或新
    證據，尚非本件所能置喙，聲請人所舉之上開劃收報單及傳票影本仍難作為對本
    件被告不利之認定。至聲請人另援引上開民法及公司法相關規定，要屬民事責任
    歸屬問題，核與刑責無涉。本件經原檢察官詳為調查，綜合全部卷證，偵查結果
    ，認被告侵占罪嫌不足而為不起訴之處分，核無不合。是無積極證據足可證明被
    告犯罪，處分駁回再議。
三、聲請人聲請交付審判之意旨，略以：（一）聲請人向誠泰商業銀行股份有限公司
    （下稱誠泰銀行 ）購買系爭房屋之相關手續，雖係由案外人楊丕源、蔣瓊姿、
    林義財等三人經手，而被告乙○○係誠泰銀行董事長，雖並非實際承辦業務之人
    ，惟依民法第一百零三條規定：「代理人於代理權限內，以本人名義所為之意思
    表示，直接對本人發生效力」，及公司法第二百零八條第三項前段規定：「董事
    長對內為股東會、董事會及常務董事會主席，對外代表公司」，聲請人於八十六
    年四月二十五日購買系爭房屋，係與誠泰銀行以董事長即被告乙○○之名義簽約
    ，故被告乙○○在法律上或契約上均難辭其罪責。（二）被告乙○○對於聲請人
    所交付之新台幣（下同）一百五十萬元，已先有法律上或契約上之原因在其持有
    中，而其原作為一般存款業績之用，詎被告與其經辦人員楊丕源、蔣瓊姿於取得
    該項台支本票後，竟擅自以買賣契約金及預收房地買賣契約金等原因，分別載明
    於誠泰銀行八十六年四月十二日劃收報單及轉帳收入傳票，經該行會計室核章入
    帳，有劃收報單及傳票等影本可參，此為聲請人於本署九十年度議字第二０一號
    處分確定後始獲悉前情，自應為刑事訴訟法第二百六十條第一款所稱之發現新事
    實或新證據無疑。（三）案外人林義財於原檢察署八十八年度他字第二０五０號
    所提出之「刑事陳述狀」及其後於原檢察署八十九年度偵字第七四八二號之不起
    訴處分書之答辯，縱令屬實，而其不過因林義財畏罪情虛，乃與共同被告蔣瓊姿
    及證人洪朝俊間為逃避刑責，相互勾串，所作不實片面之詞，自不足採信。（四
    ）又聲請人為避免損害，故對於第二期之四百萬元之履約保證改以商業本票支付
    ，並經與經辦人蔣瓊姿及林義財代書等磋商後，乃由林義財提供商業本票兩紙，
    及由其代為製作承諾書交由蔣瓊姿轉送誠泰銀行打字小姐打字，又由蔣瓊姿收受
    後，復以請示上級不同意為由退回原件，至其上級為何人迄今成謎，原檢察官亦
    未予詳查。（五）綜上所述，被告乙○○基於法律或契約上之原因，持有聲請人
    所交付之款項，而無故將持有變為所有，自難辭侵占罪責云云。
四、本院查：
    本件聲請人支付與誠泰商銀之一百五十萬元係用以支付其與誠泰商銀間所訂買賣
    契約第二條、第三條所約定之定金及履約保證金，因其未提出四百萬元之現金或
    即期支票之履約保證金，始遭誠泰商銀沒收所支付之一百五十萬元，已經檢察官
    認定在案，俱如前述。誠泰商銀既係依約沒收聲請人之一百五十萬元，聲請人若
    有所不服，亦屬聲請人與誠泰商銀間之契約解釋爭議，應循民事爭訟途徑解決為
    妥，殊難遽認被告乙○○有何為自己不法所有意圖。何況被告為誠泰商銀董事長
    ，並非親自辦理本件買賣事宜之人，豈有以民法代理制度及公司法董事長權限規
    定，任意賦加刑事責任，此為刑法理論所未有，其中荒誕可見一斑。此外，聲請
    人聲請交付審判所持理由，經核與聲請再議狀所稱理由完全相同，隻字未改，而
    此部分早經檢察官論駁詳確，況經本院詳查全卷，尚未發見有何足可證明被告侵
    占犯行之積極事證，聲請人所指，要屬無據。原處分以罪嫌不足為不起訴處分，
    於法尚無違誤。聲請意旨摭拾主觀臆測，對於原處分指摘求予審判，非有理由，
    應予駁回。
五、依刑事訴訟法第二百五十八條之三第二項前段，裁定如主文。
中　　　華　　　民　　　國　　九十三　　年　　　十　　　月　　二十七　　日
                                      臺灣臺北地方法院刑事第四庭
                                          審判長法  官    黃雅芬
                                                法  官    黎惠萍
                                                法  官    吳定亞
右正本證明與原本無異。
不得抗告。
                                                書記官    張漪蕙
中　　　華　　　民　　　國　　九十三　　年　　　十　　　月　　二十七　　日
